---
title: "Podstawy Statystyki Praktycznej (Lista 1)"
author: "Piotr Bocian"
date: "22 03 2020"
output: pdf_document
---

```{r setup, include=FALSE}
knitr::opts_chunk$set(echo = TRUE)
```

W niniejszym raporcie zajmujemy analizą danych pod kątem pochodzenia z rozkładu normalnego i trajektoriami statystyk.

# Zadanie 1

Zaczynamy od importu danych.
```{r}
grades<-read.table("http://www.math.uni.wroc.pl/~elsner/dydaktyka/dane/grades.txt")
iq<-grades[,3]
income<-read.table("http://www.math.uni.wroc.pl/~elsner/dydaktyka/dane/income.dat")
zarobki<-income[,5]
```

## a)
Aby sprawdzić, że dane pochodzą z rozkładu normalnego należy sprawdzić ile (procentowo) obserwacji mieści się w danym przedziale. Dla przedziału $[\bar{x} - s, \bar{x} +s]$ musi być to przynajmniej 68%. Dla przedziału $[\bar{x} - 2s, \bar{x} +2s]$, 95%, a dla $[\bar{x} - 3s, \bar{x} +3s]$ - 99.7%.  

```{r}
srednia<-mean(iq)
odchylenie<-sd(iq)

pierwszyPrzedzial<-(iq>=srednia-odchylenie & iq<=srednia+odchylenie)
drugiPrzedzial<-(iq>=srednia-2*odchylenie & iq<=srednia+2*odchylenie)
trzeciPrzedzial<--(iq>=srednia-3*odchylenie & iq<=srednia+3*odchylenie)

length(iq[pierwszyPrzedzial])/length(iq)
length(iq[drugiPrzedzial])/length(iq)
length(iq[trzeciPrzedzial])/length(iq)

```

Jak widać, różnice pomiędzy teoretycznymi wartościami, a tymi jakie udało nam się uzyskać są małe.

## b)
```{r}

qqnorm(iq)
qqline(iq, distribution = qnorm)
```
\newpage
# Zadanie 2

```{r}
qqnorm(zarobki)
qqline(zarobki,distribution = qnorm)
```

Jak widać, dane nie pochodzą z rozkładu normalnego.
Sprawdzimy to teraz dla transformacji zbioru danych $X$ postaci $ln(X)$. Najpierw jednak dodamy do wektora danych stałą, która wyeliminuje obserwacje ujemne.
```{r}
nzarobki<-zarobki+abs(min(zarobki))

qqnorm(log(nzarobki), ylim=c(0,15))
qqline(log(nzarobki),distribution = qnorm)
```


# Zadanie 3

Najpierw obliczmy wrtości poszczególnych statystyk

```{r}
srednia<-mean(zarobki)
mediana<-median(zarobki)
odchylenie<-sd(zarobki)
iqr<-IQR(zarobki)
wyzsze<-income[,3]>4
procent<-length(income[wyzsze,3])/length(income[,3])*100
```

```{r}
dlugosc <- length(income[,1]) -> dlugosc
```

Tworzymy listę losowych
Teraz powtórzymy eksperyment jeszcze 9 razy
\newpage

## Średnia

```{r  echo=FALSE, fig.height= 10}

par(mfrow=c(3,1))
for(i in 1:9){
  losowe <- sample(1:dlugosc, 1000, replace=F) -> losowe
  income[losowe,] -> proba
  sapply(1:1000, function(t) mean(proba$V5[1:t])) -> sred
  plot(sred, xlab="t", ylab="srednia", main=i, type="l")
  abline(h=srednia, col="green")
}

```

## Mediana

```{r, echo=FALSE}

for(i in 1:10){
  par(mfrow=c(3,1))
  losowe <- sample(1:dlugosc, 1000, replace=F) -> losowe
  income[losowe,] -> proba
  sapply(1:1000, function(t) median(proba$V5[1:t])) -> med
  plot(med, xlab="t", ylab="mediana", main=i, type="l")
abline(h=mediana, col="green")
}

```

## IQR

```{r, echo=FALSE}
for(i in 1:10){
  losowe <- sample(1:dlugosc, 1000, replace=F) -> losowe
  income[losowe,] -> proba
  sapply(1:1000, function(t) IQR(proba$V5[1:t])) -> rozstep
  plot(rozstep, xlab="t", ylab="Rozstęp", main=i, type="l")
  abline(h=iqr, col="green")
}

```

## Odchylenie

```{r,echo=FALSE}
for(i in 1:10){
  losowe <- sample(1:dlugosc, 1000, replace=F) -> losowe
  income[losowe,] -> proba
  sapply(1:1000, function(t) sd(proba$V5[1:t])) -> sd
  plot(sd, xlab="t", ylab="Odchylenie", main=i, type="l")
  abline(h=odchylenie, col="green")
}

```

## Procent

```{r, echo=FALSE}
for(i in 1:10){
  losowe <- sample(1:dlugosc, 1000, replace=F) -> losowe
  income[losowe,] -> proba
  sapply(1:1000, function(t) {z = proba[1:t,];
    length(z$V3[z$V3>4])/length(z$V3)*100}) -> proc
  plot(proc, xlab="t", ylab="Procent", main=i, type="l")
  abline(h=procent, col="green")
}

```

## b)

```{r}
matrix(0,100,10) -> macierz
for (j in 1:10){
sample(dane$V1[sektor==5], 73, replace=F) -> losowe1
sample(dane$V1[sektor==6], 17, replace=F) -> losowe2
sample(dane$V1[sektor==7], 10, replace=F) -> losowe3
c(losowe1, losowe2, losowe3) -> losowe
losowe -> macierz[,j]
}
```